【裁判字號】    99,抗,1489
【裁判日期】    991209
【裁判案由】    假扣押聲明異議
【裁判全文】
臺灣高等法院民事裁定                  99年度抗字第1489號
抗  告  人  廖鴻輝
抗告人因與相對人楊謹華間假扣押聲明異議事件，對於中華民國
99 年7月15日臺灣士林地方法院99年度執事聲字第56號裁定提起
抗告，本院裁定如下：
    主  文
抗告駁回。
抗告訴訟費用由抗告人負擔。
    理  由
一、本件抗告人以相對人楊謹華拒不返還抗告人向案外人仝澤蓉
    所購買，借名登記在相對人名下之臺北市○○區○○段1926
    建號房屋暨其基地應有部分（下稱系爭房地），並意圖處分
    ，致抗告人有日後不能強制執行之虞為由，聲請對相對人為
    假扣押，經原法院司法事務官以99年度司裁全字第176 號裁
    定准許抗告人供擔保後對相對人為假扣押。嗣相對人以抗告
    人未釋明假扣押原因，所提釋明本案請求之證據亦非真實為
    由，對上開假扣押裁定異議。原法院審酌後以：抗告人聲請
    假扣押，係主張相對人拒不返還系爭房地所有權，並未具體
    主張對於相對人有何金錢上之請求，所提本案訴訟亦係請求
    相對人移轉系爭房地所有權，顯係就特定不動產而為請求，
    並非金錢或得易為金錢之請求，其據以聲請假扣押，與民事
    訴訟法第522 條第1 項規定不符等理由，以99年度執事聲字
    第56號裁定，廢棄上開准許假扣押之司法事務官裁定，並駁
    回抗告人假扣押之聲請。
二、抗告意旨以：抗告人聲請本件假扣押所欲保全者，係依借名
    登記契約終止後，對相對人所生之移轉登記請求權，性質為
    債權請求權，自屬得易為金錢請求之請求，且抗告人已提出
    相對人所傳送之簡訊及抗告人支付系爭房地頭期款之匯款憑
    單暨轉帳資料，證明本案請求之存在，原裁定駁回抗告人假
    扣押之聲請有所違誤等語，請求廢棄原裁定，改判准許抗告
    人假扣押之聲請。
三、按債權人欲保全強制執行，得聲請假扣押者，不以金錢請求
    為限，即得易為金錢請求之請求亦包括在內，此觀民事訴訟
    法第522 條第1 項規定自明。所謂得易為金錢請求之請求，
    係指其請求本非金錢請求，但得以金錢請求代之者而言，例
    如債務人不依債務之本旨履行者，不問債權之標的為何，債
    權人得請求金錢上之損害賠償，故本於此等債權之請求，皆
    屬得易為金錢請求之請求，債權人自得就該請求聲請假扣押
    （最高法院85年度台抗字第114 號裁定意旨參照）。經查，
    抗告人聲請本件假扣押，所表明之本案請求暨原因事實，係
    謂：伊於民國98年11月2 日以借名登記方式，委由相對人向
    案外人仝澤蓉購買系爭房地並辦理所有權移轉登記，嗣因相
    對人以簡訊無端要求伊給付新臺幣290 萬元始願返還系爭房
    地，伊遂解除上開借名登記契約，請求相對人返還系爭房地
    所有權等語。可見抗告人係本於終止借名登記契約後所生之
    債權，請求相對人返還系爭房地。而抗告人此項請求權果爾
    存在，相對人不為履行即應負金錢上之損害賠償責任。據此
    以觀，抗告人之請求，依首揭說明即屬得易為金錢請求之請
    求，原裁定認抗告人係就特定不動產而為請求，並非金錢或
    得易為金錢之請求，容有未洽。抗告人指摘原裁定此部分不
    當，固無不合。惟依民事訴訟法第495 之1 條第1 項準用第
    449 條第2 項規定，原裁定依其理由雖屬不當，而依其他理
    由認為正當者，仍應以抗告為無理由；又請求及假扣押之原
    因應釋明之。釋明如有不足，而債權人陳明願供擔保或法院
    認為適當者，法院得定相當之擔保，命供擔保後為假扣押，
    民事訴訟法第526 條第1 項、第2 項分別定有明文。故債權
    人聲請假扣押應就其請求及假扣押之原因加以釋明，兩者缺
    一不可。該項釋明如有不足而債權人陳明願供擔保或法院認
    為適當者，法院始得定相當之擔保，命供擔保後為假扣押。
    若債權人就其請求及假扣押之原因有一項未予釋明，法院即
    不得為命供擔保後假扣押之裁定。此所謂請求之原因，依民
    事訴訟法第522 條第1 項規定，係指債權人金錢請求或得易
    為金錢請求之發生緣由。而假扣押之原因，依同法第523 條
    第1 項規定，係指有日後不能強制執行或甚難執行之虞而言
    。所謂不能強制執行，如債務人浪費財產、增加負擔，或就
    財產為不利益處分、將成為無資力之情形等是；所謂恐難執
    行，如債務人將移往遠方或逃匿。再所謂釋明者，係謂當事
    人提出能即時調查之證據，使法院就其主張之事實，得生薄
    弱之心證，信其大概如此而言（最高法院99年度台抗字第
    638 號裁定意旨參照）。卷查抗告人聲請本件假扣押，提出
    不動產買賣契約書、系爭房地所有權狀、簡訊、匯款憑單、
    轉帳資料及存證信函等影本，固堪認已就假扣押原因之債權
    存在為釋明。惟對於有何日後不能強制執行或甚難執行之虞
    之「假扣押原因」，僅泛言：「頃聞相對人意圖變賣本件不
    動產」、「抗告人向相對人請求辦理返還不動產亦不返還」
    云云，於原法院或本院審理中經通知對相對人之異議表示意
    見，仍未見抗告人陳報或提出任何可資即時調查之證據釋明
    抗告人有浪費財產、增加負擔、隱匿財產等有假扣押原因之
    行為（見本院卷第21、22頁本院函及送達證書），故抗告人
    就假扣押原因之釋明顯有欠缺，則抗告人為假扣押之聲請，
    與民事訴訟法第526條第1項、第2 項規定即難謂合，應予駁
    回。原裁定廢棄原法院司法事務官所為准許抗告人假扣押聲
    請之裁定，並駁回抗告人假扣押之聲請，理由雖有不同，結
    論則無二致，依前揭說明，仍應認本件抗告為無理由，爰依
    民事訴訟法第495條之1第1項、第492條第2 項、第95條、第
    78條，裁定如主文。
中    華    民    國    99    年    12    月    9     日
                  民事第十九庭
                      審判長法  官  魏麗娟
                            法  官  吳麗惠
                            法  官  黃明發
正本係照原本作成。
本裁定除以適用法規顯有錯誤為理由外，不得再抗告。如提起再
抗告，應於收受後10日內委任律師為代理人向本院提出再抗告狀
。並繳納再抗告費新台幣１千元。
中    華    民    國    99    年    12    月    10    日
                            書記官  顧哲瑜

司法院資訊處製作；財團法人民間司法改革基金會備份。
